最高法院刑事判決　　　　　　　　　 111年度台上字第4699號
上　訴　人　吳孟龍


上列上訴人因違反毒品危害防制條例案件，不服臺灣高等法院中
華民國111年6月28日第二審判決（111 年度上訴字第1670號，起
訴案號：臺灣新北地方檢察署110年度偵緝字第1022號、109年度
偵字第38394號），提起上訴，本院判決如下：
    主  文
上訴駁回。
    理  由
一、按刑事訴訟法第377 條規定，上訴於第三審法院，非以判決
    違背法令為理由，不得為之。是提起第三審上訴，應以原判
    決違背法令為理由，係屬法定要件。如果上訴理由書狀並未
    依據卷內訴訟資料，具體指摘原判決不適用何種法則或如何
    適用不當，或所指摘原判決違法情事，顯與法律規定得為第
    三審上訴理由之違法情形，不相適合時，均應認其上訴為違
    背法律上之程式，予以駁回。
二、原判決綜合全案證據資料，本於事實審法院採證認事之職權
    ，認定上訴人吳孟龍有如其所引用第一審判決事實欄所載犯
    行，因而維持第一審論處上訴人犯販賣第二級毒品罪刑，並
    諭知相關沒收（追徵）之判決，駁回上訴人在第二審之上訴
    ，已詳細敘述所憑之證據及認定之理由。核其所為論斷說明
    ，俱有卷存證據資料可資覆按，從形式上觀察，尚無足以影
    響判決結果之違背法令情形。
三、上訴意旨略以：
    上訴人自始坦承犯行，犯後態度良好，且僅有一次犯罪行為
    ，對價僅有新臺幣2,000 元，犯罪情節難謂嚴重。原判決未
    審酌上情，而未依刑法第59條規定酌減其刑，且量刑過重，
    有理由不備之違法。
四、惟按：關於刑之量定，以及刑法第59條關於犯情可憫、減輕
    其刑的規定，均屬事實審法院得依職權裁量的事項，法院除
    就具體個案犯罪，斟酌其情狀，有無可堪憫恕之外，並以行
    為人的責任為基礎，審酌刑法第57條所列各項罪責因素後，
    予以整體評價，而為科刑輕重標準的衡量，使罰當其罪，以
    實現刑罰權應報正義，並兼顧犯罪一般預防與特別預防的目
    的，倘其未有逾越法律所規定範圍，或明顯濫用其權限情形
    ，即不得單憑主觀，任意指摘為違法，而據為合法上訴第三
    審的理由。
    原判決審酌上訴人間曾犯販賣第二級毒品罪，經法院判刑確
    定，以及其販賣毒品之動機、手段等犯罪情節觀之，難認有
    何足以引起一般同情之特殊原因、環境與情狀，且經依毒品
    危害防制條例第17條第2 項規定減輕其刑後，已無如宣告法
    定最低度刑，猶嫌過重，而情堪憫恕之情形，因認無刑法第
    59條規定之適用。並說明：考量上訴人始終坦承犯行，犯後
    態度尚佳，又上訴人販賣甲基安非他命之數量、所得金額均
    非龐大等一切情狀，而為量刑。原判決所為量刑，並未逾越
    法定刑，亦無明顯濫用裁量權而有違反公平之情形，核屬事
    實審量刑裁量職權之適法行使，自難指為違法。上訴意旨泛
    指：原判決未適用刑法第59條規定酌量減輕其刑，且量刑過
    重，有理由不備之違誤等語，難認係適法的上訴第三審理由
    。
五、綜上所述，上訴意旨係就原審量刑職權行使及原判決已明確
    論斷說明之事項，再事爭論，顯與法律規定得為第三審上訴
    理由之違法情形不相適合。應認本件上訴為違背法律上之程
    式，予以駁回。
據上論結，應依刑事訴訟法第395條前段，判決如主文。
中    華    民    國   111    年    10    月    13    日
                  刑事第五庭審判長法  官  李  錦  樑
                                  法  官  周  政  達
                                  法  官  蘇  素  娥
                                  法  官  林  婷  立
                                  法  官  錢  建  榮
本件正本證明與原本無異
                                  書記官
中    華    民    國   111    年    10    月    20    日